【裁判字號】    89,訴,78
【裁判日期】    891214
【裁判案由】    妨害自由等
【裁判全文】
臺灣士林地方法院刑事判決                            八十九年度訴字第七八號
    公  訴  人  臺灣士林地方法院檢察署檢察官
    被      告  乙○○
                丁○○
                丙○○
                甲○○
                己○○
    共      同
    選任辯護人  莫家駿
右列被告因妨害自由等案件，經檢察官提起公訴（八十八年度偵字第六二八三號、第
一二五二○號），本院判決如左：
    主  文
乙○○共同以非法方法，剝奪人之行動自由，累犯，處有期徒刑肆月。
丁○○、甲○○、己○○共同以非法方法，剝奪人之行動自由，均累犯，各處有期徒
刑參月。
丙○○共同以非法方法，剝奪人之行動自由，處有期徒刑參月，緩刑肆年。
    理  由
一、乙○○前有多次違反麻醉藥品管理條例及偽造文書等前科，最近一次於民國八十
    六年又因違反麻醉藥品管理條例及藥事法等案件，經本院分別判處有期徒刑九月
    和五月，應執行有期徒刑一年確定，於八十七年十二月三日假釋出獄，八十八年
    二月十五日縮短刑期執行完畢（所餘刑期內未經撤銷假釋，其未執行之刑以已執
    行論）；丁○○有多次觸犯違反麻醉藥品管理條例前科，最近一次於八十四年間
    又因違反麻醉藥品管理條例及槍砲彈藥刀械管制條例等案件，經本院分別判處有
    期徒刑七月、三月及一年，應執行有期徒刑一年八月確定，於八十六年十一月五
    月假釋出獄，八十七年二月五日縮短刑期執行完畢（所餘刑期內未經撤銷假釋，
    其未執行之刑以已執行論）；丙○○前因違反麻醉藥品管理條例前科，於八十一
    年十二月二十九日，經本院判處有期徒刑六月確定，於八十三年三月十五日執行
    完畢（不構成累犯）；甲○○有多次違反麻醉藥品管理條例、槍砲彈藥刀械管制
    條例及藥事法等前科，最近一次於八十六年間再因違反麻醉藥品管理條例案件，
    經本院判處有期徒刑七月確定，於八十七年八月十三日假釋出獄，八十八年一月
    六日縮短刑期執行完畢（所餘刑期內未經撤銷假釋，其未執行之刑以已執行論）
    ；己○○則於八十一年間因觸犯懲治匪條例案件，於八十一年四月一日經臺灣
    板橋地方法院判處有期徒刑七年，嗣經台灣高等法院及最高法院分別駁回上訴確
    定，於八十三年十二月六日假釋出獄，八十八年一月十一日縮短刑期執行完畢（
    所餘刑期內未經撤銷假釋，其未執行之刑以已執行論）。乙○○於八十八年六月
    十日晚間九時許，持戊○○因清償債務而交付他人之劉金坤所簽發，票面金額均
    為新臺幣（下同）二十五萬元、票載發票日分別為八十八年十一月三十一日及八
    十九年二月二十八日之均尚未到期支票二紙，夥同丁○○、丙○○、甲○○及己○○等四人（乙○○駕駛車牌號碼ＩＪ─六五七三號自用小客車、丁○○和丙○○共騎乘一部機車、甲○○與己○○另騎乘一部機車），共同前往臺北市○○區
    ○○路三段一八八號一樓戊○○所經營之「金帝機車行」，欲向戊○○提前換取
    現金花用，惟為戊○○所拒，乙○○等五人竟共同基於普通傷害之犯意聯絡，由
    丁○○徒手毆打戊○○，乙○○等四人則在旁觀視，防止戊○○逃跑，並於毆打
    後，共同基於妨害戊○○行動自由之犯意聯絡，由乙○○強迫戊○○一同坐上乙○○所有之前揭自用小客車後座，由甲○○擔任駕駛，乙○○坐於戊○○旁，丙○○與丁○○二人則共乘一部機車與己○○騎另一部機車尾隨在後，共同以非法
    方法剝奪戊○○之行動自由，並將戊○○載至離金帝機車行車程約十分鐘之臺北
    市南港區○○○○道路堤防外，嗣又因協調不成，被告五人便再基於同前相同之
    普通傷害聯絡犯意，由丙○○持地上拾得之磚塊毆打戊○○頭部，丁○○及己○○則以腳踢戊○○，乙○○及甲○○二人另在旁觀視，阻止戊○○逃跑，致戊○○受有頭部裂傷三公分、一公分，左肩擦傷三乘三公分之傷害（傷害部分業經告
    訴人撤回告訴，詳後述），嗣因臺北市政府警察局南港分局南港派出所巡邏車路
    經該處，乙○○等五人見狀遂迅速逃離現場，並於戊○○報警後，為警循線查獲
    。
二、案經戊○○訴由臺北市政府警察局南港分局報請臺灣士林地方法院檢察署檢察官
    偵查起訴。
    理  由
一、訊據被告乙○○、丁○○、丙○○、甲○○及己○○等五人，固不否認有於前揭
    時間前往告訴人戊○○經營之金帝機車行，之後將告訴人載往臺北市南港區○○○○道路堤防外等情，惟被告五人均矢口否認有何共同以非法方法剝奪人行動自
    由之犯行，辯稱：是告訴人自願上乙○○所有之自用小客車云云。惟查，（一）
    、右揭告訴人遭強押上車載至他處之事實，業據告訴人戊○○於警、偵訊及本院
    訊問時指訴歷歷，並有前開劉金坤簽發之支票影本二紙、車籍作業系統查詢認可
    資料及驗傷診斷書影本各一紙附卷可稽，又參酌被告丁○○於警訊時自承當日前
    往金帝機車行是乙○○邀我們（即其餘被告四人）一起去向告訴人討錢（見八十
    八年六月十一日之警訊筆錄）以及告訴人於金帝機車行明白拒絕支付前揭票款後
    遭被告丁○○毆打受傷等情，則衡諸常情告訴人焉有再自願隨同五名被告到外協
    商談判之可能。（二）且據被告乙○○於警訊供稱：「因為我與戊○○協調不成
    ，「就帶他約在別處談判」」（見八十八年六月二十二日之警訊筆錄）等語；被
    告甲○○供稱：「‧‧丁○○見狀就上前毆打戊○○，並將其打倒在地‧‧之後
    乙○○將手搭在戊○○的肩膀並說：「這裡人很多，不要在這裡講，我們到安靜
    的地方談」等語後，乙○○就叫我駕車，乙○○與戊○○坐在後座‧‧丁○○、
    丙○○、己○○就騎二部機車在後跟隨」（見八十八年六月二十二日之警訊筆錄
    ）等語以及被告己○○所述：「是乙○○和甲○○二人把他（即戊○○）帶上車
    的，我們其他三人隨同在旁，不知是強押或自願」（見八十八年六月二十二日之
    警訊筆錄）等情，其中所謂「就帶他約在別處談判」、「將手搭在戊○○的肩膀
    並說：這裡人很多，不要在這裡講，我們到安靜的地方談」以及「把他帶上車」
    等用語之形容，均帶有強制或強迫之意味，亦足證明告訴人之上車並非自願。（
    三）、被告等五人前往告訴人之機車店既然目的是為了討債，已如前述，則參酌
    被告甲○○於本院審理時供述：「在現場有聽到乙○○說要你開車戴他們到環東
    快速道路時，其餘被告是否都在現場？（答）是的。」（見本院八十九年十一月
    三十日之審理筆錄）之情，則被告五人對於將告訴人載至環東快速道路堤防談判
    之情自不能諉為不知，應堪認被告彼此間有意思之聯絡。（四）又依告訴人當日
    於台北市忠孝醫院接受診斷之結果，告訴人係受有頭部裂傷三公分、一公分及左
    肩擦傷三乘三公分等多處傷害，亦應非僅在金帝機車行遭一次毆傷跌倒所致，堪
    信告訴人指訴於離開機車行後有再受毆打之詞為真實，再參之被告五人見巡邏車
    經過時竟一哄而散以及被告丁○○於警訊中供述：「（問）沒有拿到錢為何會放
    戊○○走？（答）因為看到警車在巡邏，因而作罷，各自逃跑」等情（見八十八
    年六月十一日之警訊筆錄），足見告訴人確有遭被告五人以非法方法，剝奪行動
    自由之事實。綜上所述，被告乙○○、丁○○、丙○○、甲○○及己○○前揭所
    辯，均係卸責之詞，不足採信，本件事證明確，被告五人犯行洵堪認定。
二、核被告乙○○、丁○○、丙○○、甲○○及己○○等五人所為，均係犯刑法第三
    百零二第一項非法剝奪人之行動自由罪，被告五人就上揭犯行，有犯意聯絡及行
    為分擔，皆為共同正犯。查被告乙○○、丁○○、甲○○及己○○均曾受事實欄
    所述有期徒刑之執行完畢，有台灣高等法院檢察署刑案紀錄簡覆表四紙附卷足憑
    ，被告乙○○、丁○○、甲○○及己○○均於有期徒刑執行完畢五年以內，再犯
    有期徒刑以上之本罪，為累犯，均應依刑法第四十七條之規定加重其刑。爰審酌
    被告五人之素行、僅因金錢細故便糾眾妨害告訴人之行動自由、動輒暴力相向對
    社會治安之影響甚鉅、對告訴人所生之危害不小，被告乙○○為糾眾帶頭者以及
    被告五人犯罪後均否認犯行，惟已與告訴人達成和解等一切情狀，各量處如主文
    所示之刑。又被告丙○○雖曾受事實欄所述有期徒刑之執行完畢，惟五年以內未
    曾受有期徒刑以上刑之宣告，因一時失慮，致罹刑典，事後已與告訴人達成和解
    ，經此刑之宣告後，應知警惕而無再犯之虞，本院因認暫不執行其刑為當，予以
    宣告緩刑四年，用啟自新。
三、至於公訴意旨另以：被告乙○○於八十八年六月十日晚間九時許，持告訴人戊○○因清償債務而交付他人之劉金坤所簽發，票面金額均為新臺幣二十五萬元之支
    票二紙，夥同被告丁○○、丙○○、甲○○及己○○等四人，前往臺北市○○區
    ○○路三段一八八號一樓戊○○所經營之「金帝機車行」，欲向戊○○提前換取
    現金花用，惟為戊○○所拒，被告乙○○等五人竟共同基於普通傷害之犯意聯絡
    ，由被告丁○○以徒手毆打戊○○成傷，其餘被告四人則在旁觀視，防止戊○○
    逃跑，之後被告五人再將戊○○載至離金帝機車行車程約十分鐘車程之臺北市南
    港區○○○○道路堤防外，承前相同之普通傷害之共同犯意聯絡，由被告丙○○
    持地上拾得之磚塊毆打戊○○頭部，被告丁○○及己○○則以腳踢戊○○，被告
    乙○○及甲○○二人另在旁觀視，阻止戊○○逃跑，致戊○○因而受有頭部裂傷
    三公分、一公分，左肩擦傷三乘三公分等傷害，因認被告乙○○、丁○○、丙○○、甲○○及己○○涉有刑法第二百七十七條第一項之傷害罪嫌等語。按告訴乃
    論之罪，告訴人於第一審辯論終結前得撤回其告訴，又告訴經撤回者，應諭知不
    受理之判決，刑事訴訟法第二百三十八條第一項、第三百零三條第三款分別定有
    明文。經查，本件告訴人戊○○告訴被告乙○○、丁○○、丙○○、甲○○及己○○共同傷害案件，公訴意旨認係被告五人係觸犯刑法第二百七十七條第一項之
    傷害罪，惟此罪依同法第二百八十七條之規定，須告訴乃論。茲據告訴人具狀撤
    回告訴，有和解書及撤回告訴狀各一紙在卷可稽，揆諸首開說明，本應不經言詞
    辯論，逕為諭知不受理之判決。然因公訴意旨認被告五人所犯前揭刑法第三百零
    二條第一項非法剝奪人之行動自由罪與刑法第二百七十七條第一項之傷害罪間，
    有方法結果之牽連關係，為牽連犯，屬裁判上一罪，爰不另為不受理之諭知，附
    此敘明。
據上論斷，應依刑事訴訟法第二百九十九條第一項前段，刑法第三百零二條第一項、
第二十八條、第四十七條、第七十四條第二款、罰金罰鍰提高標準條例第一條前段，
判決如主文。
本案經檢察官林曉芳到庭執行職務。
中      華      民      國      八十九      年    十二    月    十四    日
                                  臺灣士林地方法院刑事第一庭
                                      法  官  林政佑
附錄本案論罪科刑法條全文
刑法第三百零二條第一項


司法院資訊處製作；財團法人民間司法改革基金會備份。
